【裁判字號】    95,再易,22
【裁判日期】    951030
【裁判案由】    再審之訴
【裁判全文】
臺灣臺北地方法院民事判決              95年度再易字第22號
    再  審原告  乙○○
    訴訟代理人  何兆龍律師
    再審被告    甲○○
                丙○○
上列當事人間請求排除侵害事件，再審原告對於中華民國九十五
年三月二十三日本院九十四年度簡上字第三七五號確定判決提起
再審之訴，本院判決如下：
    主      文
再審之訴駁回。
再審訴訟費用由再審原告負擔。
    事實及理由
一、按再審之訴顯無再審理由者，得不經言詞辯論，以判決駁回
    之，民事訴訟法第五百零二條第二項定有明文。次按再審形
    式上為新開始之訴訟程序，實質上係前訴訟之再開及續行，
    故再審之訴除須具備一般訴之合法要件及再審之合法要件外
    ，須先審查有無民事訴訟法第四百九十六條之再審事由後，
    始得進入實質上原訴訟之訴訟標的審理。
二、再審原告起訴主張：依民事訴訟法第四百九十六條第一項第
    十三款及同法第四百九十七條規定，當事人發現未經斟酌之
    證物或得使用該證物者，或如就足以影響判決之重要證物，
    漏未斟酌，得聲請再審；本件坐落台北縣新店市○○街八十
    七號十一樓之系爭房屋建築完成日期為民國八十四年九月五
    日，依斯時建築完工後之台北縣工務局使用執照存根（即聲
    證一）所示，地下二層為防空避難室兼停車空間，且由台北
    縣政府稅捐稽徵處房稅籍證明書（即聲證二），可證地下二
    層再審原告亦有繳交稅金，該系爭第九號停車位為法定停車
    位，亦確為再審原告所有，易言之，系爭第九號停車位並無
    獨立權狀可單獨於建物外自行交易，因停車位之面積係直接
    併入建物及土地權狀面積內，隨同建物及土地出售而移轉，
    此觀內政部八十五年六月二十七日台（八五）內地字第八五
    ０五四０六號函略謂：法定停車空間係就建築物整體之法定
    停車位為計算之基礎，並非每一各別停車位等語即可明瞭；
    故縱使系爭建物之拍賣公告等文件未列停車位，然因系爭第
    九號停車位既附屬於再審原告購買之系爭建物及土地上，故
    再審原告自取得系爭停車位之所有權，而上開聲證一，及聲
    證二雖皆係於原確定判決前已存在，惟再審原告斯時並未發
    覺，直至判決確定後始發現該證據，原審確定判決未經斟酌
    ，且又對再審原告有利，復足以影響原判決之結果，爰依民
    事訴訟法第百九十六條第一項第十三款、第四百九十七條之
    規定，依法聲請再審云云。
三、按民事訴訟法第四百九十六條第一項第十三款規定，當事人
    發現未經斟酌之證物或得使用該物者，得對於確定之終局判
    決提起再審之訴。而所謂發現未經斟酌之證物，係指前訴訟
    程序事實審之言詞辯論終結前已存在之證物，因當事人不知
    有此，致未經斟酌，現始知之者而言，倘當事人早已知有此
    證物，即無所謂發見，自不得以之為再審理由。此外，民事
    訴訟法第四百九十七條所規定之「就足以影響於判決之重要
    證物漏未斟酌」，係指當事人在前訴訟程序言詞辯論終結前
    已經提出，第二審確定判決漏未於判決理由中斟酌者而言。
    查本件再審原告主張聲證一及聲證二之證物，係原審確定判
    決前已存在，惟均係於判決確定後始發現該證據云云；按再
    審原告所提出之聲證一，為台北縣政府工務局使用執照存根
    ，聲證二為台北縣稅捐稽徵處之房屋稅籍證明書，其中台北
    縣政府工務局使用執照存根，乃係房屋建造完成後之使用所
    應向建築主管機關請領之文件，無該項使用執照，房屋即無
    從合法使用，且依公寓大廈管理條例第五十七條之規定，上
    開使用執照謄本亦係建築起造人應移交給公寓大廈管理委員
    會或管理負責人保管之文件之一，而再審原告既為系爭房屋
    之所有權人，是其對於原審判決確定前早已有此證物之存在
    ，自難諉為不知，其陳稱聲證一係於原審判決確定後始發現
    該證據云云，自不足採；再查，系爭聲證二之台北縣稅捐稽
    徵處之房屋稅籍證明書，再審原告既為該房屋所有權人，對
    其為房屋稅之納稅義務人不能諉為不知，是其於原審判決確
    定前，能向台北縣稅捐稽徵處申請提供上開資料而不申請，
    遲至原審判決確定後始行提出此資料，自難認係「發現」未
    經斟酌之證物；再者，原審確定判決中，針對系爭房屋及第
    九號停車位，為再審被告甲○○於八十四年間向訴外人國皇
    公司購買，並取得系爭停車位專用權，嗣經本院進行強制執
    行程序，於九十一年五月間，將系爭房屋（未包含停車位）
    拍賣予訴外人劉早宗，訴外人許惠林於九十一年六月三十日
    再向訴外人劉早宗購買系爭房屋（未包含停車位），並移轉
    登記予再審原告，堪認再審原告自始並未取得系爭第九號停
    車位之使用權等情，業經原審調取本院強制執行卷宗、台灣
    台北地方法院檢察署九十三年度偵字第一三０六八號偵查卷
    宗等資料予以綦詳判斷，而再審原告所提之聲證一及聲證二
    ，觀其內容，僅能證明系爭房屋所屬全棟建物各樓層之登記
    面積，以及有繳納房屋稅之事實而已，對於再審原告於取得
    系爭房屋所有權時，究竟有無包含系爭第九號停車位在內尚
    無從證明，是本院縱斟酌上開證據，亦難認再審原告，將可
    較受有利之裁判，而合於民事訴訟法第四百九十六條第一項
    第十三款規定之再審事由；此外，前開聲證一及聲證二之證
    物，再審原告並未於原審言詞辯論終結前提出之事實，業經
    再審原告於再審聲請狀自陳無訛，而既然上開證物，未於原
    審判決確定前提出，則原審確定判決自無法斟酌上開證物，
    揆依前揭說明，原審確定判決，當無該當於民事訴訟法第四
    百九十七條就足以影響判決之重要證物，有「漏未於判決理
    由中斟酌」之情形存在。
四、綜上所述，再審原告之主張，核與民事訴訟法第四百九十六
    條第一項第十三款、第四百九十七條再審事由不符，揆諸首
    開規定，本件再審之訴，應不經言詞辯論，逕予判決駁回。
五、據上論結，本件再審之訴為顯無理由，依民事訴訟法第五百
    零二條第二項及第七十八條規定，判決如主文。
中    華    民    國  九十五  年    十    月   三十   日
                  民事第五庭  審判長法  官  翁昭蓉
                                    法  官  陶亞琴
                                    法  官  蔡世祺
以上正本係照原本作成。
本判決不得上訴。
中    華    民    國  九十五  年    十    月   三十   日
                                    書記官  黃媚鵑


司法院資訊處製作；財團法人民間司法改革基金會備份。
